【裁判字號】    96,交聲,321
【裁判日期】    970418
【裁判案由】    違反道路交通管理處罰條例
【裁判全文】
臺灣宜蘭地方法院交通事件裁定         96年度交聲字第321號
移送機關    交通部公路總局臺北區監理所宜蘭監理站
異  議  人  甲○○
上列異議人因違反道路交通管理處罰條例案件，對於原處分機關
即交通部公路總局臺北區監理所宜蘭監理站中華民國96年10月29
日所為之處分（原處分案號：宜監字第裁43-Z00000000號）聲明
異議，本院裁定如下：
    主  文
異議駁回。
    理  由
一、異議人即受處分人甲○○於民國96年8月16日凌晨1時23分許
    ，駕駛車號DC-3185號自用小客車，在國道五號高速公路南
    向41.5公里處為警舉發「行速111公里，限速90公里，超速
    21公里（測距240公尺）」違規。原處分機關調查後，認異
    議人「汽車行駛高速公路速度超過規定最高速限（20公里以
    上未滿40公里）」之違規情節屬實，依道路交通管理處罰條
    例第33條第1項規定，裁處異議人罰鍰新臺幣3,500元，並依
    同條例第63條規定，記違規點數1點。
二、異議意旨以：(一)異議人當時係以時速約95公里之速度行駛，
    尚在速限90公里之寬容值10公里範圍之內，並無舉發單位所
    指超速情況，雷射槍所測得之數據，應係舉發員警測到其他
    車輛超速之違規數據，本件復無錄影或照片可資佐證。(二)且
    採用固定或非固定式科學儀器取得證據資料證明者，於高速
    公路須至少於300公尺前明顯標示之，當時是屬深夜，且該
    路段之路燈因颱風之故全未開啟，並未見有舉發單位明顯標
    示之警告牌，此令異議人如何能服？為此爰於法定期間內聲
    明異議，請求撤銷原處分等語。
三、按汽車行駛於高速公路、快速公路或設站管制之道路，不遵
    使用限制、禁止、行車管制及管理事項之管制規則而行車速
    度超過規定之最高速限或低於規定之最低速限者，處汽車駕
    駛人新臺幣3,000元以上6,000元以下罰鍰，道路交通管理處
    罰條例第33條第1項第1款定有明文。依同條例第63條第1項
    第1款規定，汽車駕駛人有第33條第1項情形者，除依原條款
    處罰鍰外，並予記違規點數1點。經查：
  (一)異議人前揭違規行為，業據證人即舉發員警丙○○於本院訊
    問時結證：「他（指異議人）前面有2部車子已經過了一段
    時間，那2部車經過小隊長以測速槍偵測並沒有超速，之後
    看到異議人的車子過來，小隊長才再另外用測速槍偵測」等
    語（見本院卷第27頁），及舉發員警乙○○於本院訊問時結
    證：「當天凌晨國道五號車流量不大，凌晨1點23分左右，
    測到在庭的異議人駕駛的車子，因為只有他的車子，前後並
    無其他車輛，當時雷射槍測到他的車速是111公里，車距是
    240公尺，我有將雷射槍測得的數據給駕駛人看，他當時沒
    有異議，我請他在駕駛座休息，我填舉發單」、「（問：你
    可否確認你測到的車子跟你攔下的車子是同1部車？）可以
    確認是同1部車，因為當時車流量不大，且是200多公尺的距
    離而已」等語（見本院卷第37頁）明確，且互核一致。參酌
    員警執行公務時，本身即受有行政懲處責任之監督，且其等
    到庭具結作證，更係以刑事責任擔保其證言之真實性，本件
    舉發員警既已到庭證述如上，且與異議人並不認識，彼此間
    亦無任何嫌隙，應無故意攀誣異議人之可能，其等證詞可堪
    採信。雖舉發員警除到庭證述外，並未提出其他證據，惟警
    察於道路執行公權力，對於超速之瞬間違規事件，尚難期待
    舉發員警迅即拍照、錄影或為其他之舉證，是異議人以舉發
    員警未提出違規照片或錄影證據資為異議理由，並非可採。
  (二)又按汽車駕駛人之行為經以科學儀器取得證據資料證明其行
    為違規，當場不能或不宜攔截製單舉發者，得逕行舉發；行
    車速度超過規定之最高速限或低於規定之最低速限之違規行
    為，採用固定或非固定式科學儀器取得證據資料證明者，於
    一般道路須至少於100公尺，於高速公路、快速公路須至少
    於300公尺前，明顯標示之，道路交通管理處罰條例第7條之
    2固定有明文。然衡其立法用意，不外提醒駕駛人依行車速
    限駕駛，以期在駕駛人避免受罰之心理下，達到依行車速限
    駕駛進而維護行車安全之最大效益，非謂如有違反，駕駛人
    超速行駛之違規行為即應不罰。是異議人以警方未於使用雷
    達測速儀器測速之地點前300公尺處明顯標示，主張舉發不
    當云云，亦嫌無據。
四、綜上，異議人確有上開違規行為，應無疑義，原處分機關援
    引道路交通管理處罰條例第33條第1項規定裁處異議人罰鍰
    新臺幣3,500元，並依同條例第63條第1項第1款規定（原處
    分漏載第1項第1款）併記違規點數1點，於法並無不合，本
    件異議為無理由，應予駁回。
據上論斷，應依道路交通案件處理辦法第19條，裁定如主文。
中    華    民    國    97    年    4     月    18    日
                     交通法庭法  官  鄧晴馨
以上正本證明與原本無異。
如不服本裁定，應於裁定送達後5日內，向本院提出抗告狀。（
應附繕本）
                             書記官  吳文雄
中    華    民    國    97    年    4     月    21    日


司法院資訊處製作；財團法人民間司法改革基金會備份。
